【裁判字號】    99,交聲,4071
【裁判日期】    991231
【裁判案由】    聲明異議
【裁判全文】
臺灣臺中地方法院交通事件裁定    99年度交聲字第4071號
原處分機關  交通部公路總局臺中區監理所豐原監理站
異  議  人
即受處分人  謝國章
上列受處分人因違反道路交通管理處罰條例案件，對於交通部公
路總局臺中區監理所豐原監理站於民國九十九年十一月十五日所
為之處分（原處分案號：豐監稽違字第裁六三－ＨＥ00000
00號）聲明異議，本院裁定如下：
    主  文
原處分撤銷。
謝國章汽車駕駛人駕駛汽車肇事，無人受傷或死亡而未依規定處
置並逃逸，處罰鍰新臺幣仟元，吊扣駕駛執照壹個月，並應接
受道路交通安全講習。
    理  由
一、按汽車駕駛人駕駛汽車肇事，無人受傷或死亡而未依規定處
    置者，處新臺幣（下同）一千元以上三千元以下罰鍰；逃逸
    者，並吊扣其駕駛執照一個月至三個月；又汽車駕駛人違規
    肇事受吊扣駕駛執照處分者，應接受道路交通安全講習，道
    路交通管理處罰條例第六十二條第一項、第二十四條第一項
    第一款分別定有明文。而道路交通管理處罰條例第六十二條
    第一項規定所稱「依規定處置」，係指道路交通事故處理辦
    法第三條：「發生道路交通事故，駕駛人或肇事人應先為下
    列處置：一、事故地點在車道或路肩者，應在適當距離處豎
    立車輛故障標誌或其他明顯警告設施，事故現場排除後應即
    撤除。二、有受傷者，應迅予救護，並儘速通知消防機關。
    三、發生火災者，應迅予撲救，防止災情擴大，並儘速通知
    消防機關。四、不得任意移動肇事車輛及現場痕跡證據。但
    無人傷亡且車輛尚能行駛，或有人受傷且當事人均同意移置
    車輛時，應先標繪車輛位置及現場痕跡證據後，將車輛移置
    不妨礙交通之處所。五、通知警察機關。但無人受傷或死亡
    且當事人當場自行和解者，不在此限」之規定，稽諸道路交
    通管理處罰條例第六十二條第一項課予駕駛人肇事後為適當
    處置義務，立法目的在於保存肇事現場相關證據，俾日後釐
    清肇事責任歸屬，是肇事駕駛人應視現場具體情形，依上開
    規定為必要處置。而於無人傷亡且車輛尚能行駛之情形，無
    論肇事責任誰屬，均有義務停留肇事現場，縱未立刻與對造
    當事人會晤，亦應採取必要措施，並即向警察機關報告，以
    維己身及對造權益，並釐清肇事責任。
二、原處分機關交通部公路總局臺中區監理所豐原監理站以：異
    議人即受處分人謝國章（下稱異議人）駕駛車牌號碼二八０
    七－ＨＵ號自用一般小客車，於民國九十九年九月十日二十
    二時二十分許，行經改制前之臺中縣神岡鄉○○路與大洲路
    口時，因有「汽車駕駛人駕駛汽車肇事致人受傷而逃逸」之
    違規事由，為臺中縣警察局豐原分局社口派出所員警依違反
    道路交通管理處罰條例第六十二條第四項規定逕行舉發，嗣
    經審認結果，仍認異議人有前開違規事實，乃於九十九年十
    一月十五日以豐監稽違字第裁六三－ＨＥ0000000號
    裁決書裁處異議人罰鍰六千元，吊銷駕駛執照，一年內禁考
    等語。
三、聲明異議意旨略以：異議人並無肇事逃逸，本件係因停紅燈
    時擦撞前方由被害人傅美玲騎乘之機車，當時異議人有問被
    害人傅美玲是否受傷，但被害人傅美玲並未理睬，異議人見
    被害人傅美玲並無傷勢，且號誌變為綠燈，便將車開走，嗣
    被害人傅美玲於九十九年十一月十三日來電表示，當時伊並
    未受傷等語，雙方便於同年月十五日在社口派處所和解。本
    件異議人並無肇事逃逸，且被害人傅美玲亦無受傷，為此聲
    明異議等語。
四、經查：
(一)異議人於九十九年九月十日二十二時二十分許，駕駛車牌號
    碼二八０七－ＨＵ號自用一般小客車，行經改制前之臺中縣
    神岡鄉○○路與大洲路口時，不慎擦撞前方被害人傅美玲所
    騎乘機車而肇事之事實，為異議人所不爭執，並有和解書一
    紙在卷可憑，是此部分事實足堪認定。
(二)異議人主張本件被害人傅美玲並未受傷一節，經本院於九十
    九年十二月十五日依職權傳喚被害人傅美玲，惟被害人傅美
    玲並未到庭，本院乃於九十九年十二月二十三日電詢被害人
    傅美玲，確認車禍當時傅美玲並無外傷，沒有受傷，所以未
    去驗傷，無驗傷單可以提出，希望不要因本件出庭等情，此
    有本院電話紀錄表一紙存卷足佐，是以，異議人辯稱本件交
    通事故無人受傷乙情，堪認屬實，則原處分機關未察，援引
    道路交通管理處罰條例第六十二條第四項規定對異議人加以
    裁罰，顯有違誤。
(三)異議人雖否認有於前開時地逃逸之違規情節，惟徵之異議人
    於本院訊問時業已自承：其離開時沒有留下姓名、聯絡電話
    等任何資料給傅美玲，亦無報警或叫救護車，其有問傅美玲
    有沒有怎樣，傅美玲都沒有回答，其就走了，其要走時沒有
    得到傅美玲的同意等語明確（見本院卷第二十頁背面），復
    參以舉發員警亦表示：伊接獲民眾報案，前往處理交通事故
    案件，經抵達現場發現肇事車輛二八０七－ＨＵ號自用小客
    車已駛離現場，有卷附臺中縣警察局豐原分局九十九年十月
    十八日中縣豐警交字第０九九００四四六四六號函得稽，足
    見異議人肇事後，確實未對車輛位置及現場痕跡為適當標繪
    ，且在未與被害人當場和解，亦未通知警察機關處理之情形
    下，即逕行駛離現場，此屬駕駛人駕駛汽車肇事而未依規定
    處置並逃逸無疑。又異議人上開駕車肇事「逃逸」之違規行
    為，於其肇事後駛離現場時即已構成，縱異議人於警方循線
    查悉其肇事逃逸後，與被害人傅美玲達成民事上之和解，仍
    無礙於異議人上開「逃逸」違規行為之成立。故異議人空言
    否認有肇事逃逸之情事，不足採信。
(四)綜上，原處分機關誤引道路交通管理處罰條例第六十二條第
    四項規定裁處異議人罰鍰六千元，吊銷駕駛執照，一年內禁
    考，容有未洽，異議人此部分異議為有理由，自應由本院撤
    銷原處分。又異議人確有於前揭時地駕駛汽車肇事，無人受
    傷或死亡而未依規定處置並逃逸之違規行為，自應依同條例
    第六十二條第一項、第二十四條第一項第一款及違反道路交
    通管理事件統一裁罰基準表等規定予以處罰，爰另裁定如主
    文第二項所示。
五、據上論斷，應依道路交通事件處理辦法第十九條前段，道路
    交通管理處罰條例第二十四條第一項第一款、第六十二條第
    一項，裁定如主文。
中    華    民    國    99    年    12    月    31    日
                  交通法庭      法  官  周莉菁
以上正本證明與原本無異。
如不服本裁定，應於裁定送達後五日內，向本院提出抗告狀（須
附繕本），並敘明抗告之理由。
                                書記官  吳彩華
中    華    民    國    99    年    12    月    31    日

司法院資訊處製作；財團法人民間司法改革基金會備份。
